臺灣台中地方法院民事判決　九十年度訴字第三五八八號
　　原　　　告　華南商業銀行股份有限公司
　　法定代理人　甲○○
　　訴訟代理人　乙○○
　　被　　　告　丙○○
右當事人間請求清償借款事件，本院判決如左：
    主      文
被告應給付原告新台幣肆佰陸拾貳萬元，及自民國八十七年四月二十七日起至清償日
止，按週年利率百分之九點四九七計付之利息，並自八十七年五月二十八日起至八十
七年十一月二十七日止，按上開利率百分之十，自八十七年十一月二十八日起至清償
日止，按上開利率百分之二十計付之違約金。
訴訟費用由被告負擔。
    事      實
甲、原告方面：
  壹、聲明：如主文所示。
  貳、陳述：
    一、被告於民國八十年十二月十七日偕同訴外人張崇湖、李政泓為連帶保證人，
        與原告簽訂保證契約，約明就訴外人有容彩藝事業股份有限公司（下稱有容
        公司）對原告（包括總行及各分支機構）現在（包括過去所負現在尚未清償
        ）及將來所負之借款、票款、透支、墊款等及其他一切債務，以新台幣一億
        元為限額（含本金及其利息、遲延利息、違約金、損害賠償及其他從屬於主
        債務之負擔），負連帶清償責任，並共同簽立保證書一紙交原告收執。援此
        ，有容公司乃於八十一年十月間，向原告借款日幣一億零五百六十萬元（下
        稱系爭借款），利息按原告基本放款利率加碼年息百分之一點七按月計付，
        如原告調整基本放款利率時，自調整日起改按當時牌告之基本放款利率機動
        調整之（目前為週年利率百分之九點四九七），並約明按期攤還本息，未依
        約繳納者，即喪失期限利益，全部債務視為到期，除仍繳付本息外，並需加
        計逾期在六個月以內者，按約定之利率之百分之十；超過六個月者，按約定
        利率之百分之二十計算之違約金。
    二、嗣系爭借款幾經攤還本息，有容公司復於八十四年八月十六日提出延長分期
        攤還期限申請書請求原告延長還款期數，原告於允許後，併依當時尚欠之本
        金餘額日幣五千二百八十萬元換算更改借款之幣別為新台幣，另由有容公司
        為借款人，訴外人張崇湖、李政泓為連帶保證人，簽立金額分別為新台幣（
        下同）七百二十九萬四千元及三百一十二萬六千元之借據二紙，並繼續攤還
        系爭借款之本息。
    三、詎有容公司就系爭借款自八十七年四月二十七日起即未依約攤還本息，依前
        開約定全部借款視為到期，計尚欠本金四百六十二萬元，及依約計付之利息
        及違約金未為清償。原告依系爭連帶保證契約，自得請求被告給付如主文第
        一項所示之金額。
    四、對於被告抗辯所為之陳述：
      (1)系爭借款在八十四年間所以由訴外人有容公司、張崇湖及李正泓另行簽發借
        據，乃因有容公司提出延長分期攤還期限之申請，原告於准許後併為借款幣
        別之更改，是債務之本體並未改變，仍為八十一年間所成立之以被告為保證
        人之原系爭借款。嗣後原告雖曾就系爭借款另與訴外人即有容公司董事吳美
        珍復行簽訂保證契約，仍不影響被告原成立之保證責任。
      (2)本件被告與原告所簽訂之系爭保證書，乃屬未定期間之最高限額保證，被告
        既已自承從未向原告終止保證責任，依約自負有連帶保證責任。另被告辯稱
        本件保證為董監連保，並非事實。因有容公司在八十一年至八十三年間監察
        人職務變動頻繁，但原告對系爭借款自始至終只有收執二張保證書，並未隨
        有容公司監察人職務之變動，由新任監察人於就任後立即簽訂保證書，可見
        原告於八十年間與被告對保時，並非針對被告之監察人職務，是尚難認被告
        未終止該保證契約前即因解任監察人職務，而免除保證責任。
  參、證據：提出保證書、進口借款申請書、進口墊款分戶卡、授信申請書、被告延
      長還款期數申請書各一件及借據、授信約定書及原告銀行放款部份收回記錄、
      轉帳支出傳票各二件為證。
乙、被告方面：
  壹、聲明：原告之訴駁回。
  貳、陳述：
    一、被告曾任訴外人有容公司之監察人，因受有容公司負責人張崇湖之託，擔任
        有容公司與原告借款債務之連帶保證人，遂於八十年十二月十七日與原告簽
        立保證契約。嗣被告於八十三年間辭任有容公司之監察人職務，有容公司隨
        即於八十三年五月間與原告變換保證契約，由訴外人即公司新任董事吳美珍
        接替被告，其餘保證人則不變，保證之最高限額並且擴張為二億元。顯見本
        件被告之保證契約性質屬董監連保，被告之連帶清償責任係以擔任監察人之
        期間為限，被告卸任後，原告既同意有容公司變換保證契約，則可見原告已
        同意免除被告之保證責任。
    二、另依原告所提出之金額分別為七百二十九萬四千元與三百十二萬之借據二紙
        ，其借款期間係載為八十四年十月二十七日，已在有容公司與原告變換保證
        契約之後，被告既已免除保證責任，就此有容公司與原告間新成立之債務，
        自無庸連帶為清償。
  參、證據：提出保證書一件，有容公司董事監察人名單四紙為證。
    理      由
一、原告起訴主張被告於八十年十二月十七日與原告簽訂保證書，約定就訴外人有容
    公司對原告借款、墊款等一切債務，以一億元為限額負連帶清償責任。嗣有容公
    司即於八十一年十月間向被告貸得系爭借款，約明依約按期攤還本息。其後於八
    十四年十月間申請延長分期攤還期限，另就借款餘額更改幣別，並由有容公司另
    行簽發借據二紙交被告收執以為憑證。詎有容公司就系爭借款自八十七年四月二
    十七日起即未依約攤還本息，尚欠本金四百六十二萬元，及依約計付之利息及違
    約金未為清償。因依保證契約，請求被告給付如主文第一項所示之本息及違約金
    。
二、被告則以其本為有容公司之監察人，因受該公司負責人張崇湖之託，乃擔任有容
    公司與原告借款債務之保證人，而與原告簽立保證契約。嗣被告於八十三年間辭
    任有容公司之監察人職務，有容公司隨即於八十三年五月間與原告變換保證契約
    ，由訴外人吳美珍接替被告，是被告所簽訂保證契約之性質應屬董監連保，被告
    之連帶清償責任係以擔任監察人之期間為限，被告卸任後保證責任即應免除。而
    系爭借款期間既為八十四年十月二十七日，在有容公司與原告變換保證契約之後
    ，則被告顯已免除保證責任，就此有容公司與原告間新成立之債務，自無庸連帶
    為清償等語資為抗辯。
三、本件原告主張被告於八十年十二月十七日偕同訴外人張崇湖、李政泓共同為連帶
    保證人，與原告簽訂保證契約，約明就有容公司對原告現在及將來所負之借款及
    其他一切債務，以新台幣一億元為限額負連帶清償責任。有容公司遂於八十一年
    十月間，向原告貸得系爭借款，並約明按期攤還本息，詎有容公司就對原告所為
    之借款，自八十七年四月二十七日起未依約攤還本息，全部借款依約即應視為到
    期，計尚欠本金四百六十二萬元，及依約計付之利息與違約金未為清償等情，業
    據原告提出保證書、進口借款申請書各一件及原告銀行放款部份收回記錄二件為
    證，並為被告所不爭執，堪信原告此部分主張為真實。惟原告主張被告應就有容
    公司積欠原告之借款負連帶清償責任，則為被告所否認，並以前揭情詞置辯。然
    查：
（一）保證人與債權人約定就債權人與主債務人間所生一定債之關係範圍內之不特定
      債務，預定最高限額，由保證人保證之契約，學說上稱為最高限額保證。此種
      保證契約如定有期間，在該期間內所生約定範圍內之債務，不逾最高限額者，
      均為保證契約效力所及；如未定期間，保證契約在未經保證人依民法第七百五
      十四條規定終止或有其他消滅原因以前，所生約定範圍內之債務，亦同。故在
      該保證契約有效期間內，已發生約定範圍內之債務，縱因清償或其他事由而減
      少或消滅，該保證契約依然有效，嗣後所生約定範圍內之債務，於不逾最高限
      額者，債權人仍得請求保證人履行保證責任（最高法院七十七年台上字第九四
      三號判例意旨參照）。本件被告依保證書約定，係保證訴外人有容公司「現在
      （包括過去所負現在尚未清償及）將來所負之借款、票款、透支、墊款等及其
      他一切債務以新台幣壹億元為限額」之連帶清償之責，核其性質應屬前開未定
      期間之最高限額保證契約，保證契約在未經被告依民法第七百五十四條規定終
      止或有其他消滅原因以前，所生約定範圍內之債務，不逾最高限額者，均為保
      證契約效力所及。本件姑不論被告於八十年十二月十七日簽訂保證書時雖為有
      容公司之監察人，惟上開保證書上並未有任何「董監連保」之條款，原告亦否
      認該保證契約係以被告之監察人身分存在為有效條件，被告對此復未舉證以實
      其說，尚難認被告未終止該保證契約前即因解任監察人職務，而免除保證責任
      ；然縱認被告確係本於有容公司監察人身分而為系爭保證，即系爭保證確為所
      謂「董監連保」，惟依最高法院七十七年台上字第三六七號判決：「上訴人倘
      係以董監事之身分充任連帶保證人，則衡諸誠實信用原則及兩造訂立保證契約
      之真意，似亦以上訴人仍擔任董監事期間內，百代公司向被上訴人借用款項所
      負之債務，始負其保證責任」意旨，必發生於被告卸任監察人後所新成立之債
      務，被告始不負連帶保證責任；如債務發生在被告擔任監察人期間內，被告仍
      應負連帶保證之責。依此，本件應予審究者僅為系爭借款債務究竟成立於何時
      ？
（二）被告固辯稱依卷附二紙借據，原告所請求之債務顯係八十四年新成立之債務，
      已在被告卸任監察人及原告與有容公司更換保證契約之後，被告自毋庸負保證
      責任等語。惟查，本件觀諸原告所提卷附之進口墊款分戶卡、授信申請書、有
      容公司延長還款期數申請書及轉帳支出傳票等相關放款資料，系爭借款於八十
      一年間成立後，有容公司確有另於八十四年八月十六日提出延長分期攤還期限
      申請書，請求原告延長還款期數，原告於允許後，併依當時尚欠之本金餘額換
      算更改借款之幣別為新台幣，且由有容公司為借款人，訴外人張崇湖、李政泓
      為連帶保證人，另行簽立金額分別為七百二十九萬四千元及三百一十二萬六千
      元之借據二紙，並繼續攤還系爭借款之本息，惟系爭借款債務之本體並未改變
      ，仍係八十一年間所成立之原借款，是被告此部份所辯，並無足採。系爭保證
      契約，核其性質，既屬未定期間之最高限額保證契約，已見前述，被告且自陳
      並未通知原告欲行終止保證契約，則依首揭判例意旨說明，該保證契約在未經
      被告依民法第七百五十四條規定終止或有其他消滅原因以前，所生約定範圍內
      之債務，不逾最高限額者，均為保證契約效力所及，況系爭借款債務既成立於
      被告擔任有容公司監察人之期間，八十四年八月間原告僅同意有容公司延期清
      償並更動借款幣別，債務本體既未改變，被告依法應負之連帶清償責任自不因
      系爭保證是否為「董監連保」而有異。被告辯稱毋庸就系爭借款負連帶保證責
      任云云，實不足憑採。
五、按借用人應於約定期間內，返還與所借用物種類、品質、數量相同之物。又稱保
    證者，謂當事人約定，一方於他方之債務人不履行債務時，由其代負履行責任之
    契約；保證債務，除契約另有訂定外，包含主債務之利息、違約金、損害賠償及
    其他從屬於主債務之負擔；民法第四百七十八條、第七百三十九條與第七百四十
    條分別定有明文。本件原告主張有容公司未依約償還借款，既如前述，則依前開
    規定，被告即應負連帶清償之責。從而，原告依連帶保證之法律關係，對被告為
    如主文第一項所示之請求，為有理由，應予准許。
六、本件判決之基礎已臻明確，兩造其餘聲明及攻擊防禦方法，經核與判決結果不生
    影響，爰不一一論述。
七、據上論結：原告之訴為有理由，依民事訴訟法第七十八條，判決如主文。
中　　　華　　　民　　　國　　九十一　　年　  　四　　　月　　二十六    日
                                臺灣台中地方法院民事第一庭
~B審判長法官　王  銘
~B法　　　官　吳美蒼
~B法　　　官　陳思成
右為正本係照原本作成
如對本判決上訴，須於判決送達後廿日內向本院提出上訴狀
中　　　華　　　民　　　國　　九十一　　年　　　四　　　月　　二十九　　日
~B法院書記官
